【裁判字號】    97,交聲,791
【裁判日期】    970716
【裁判案由】    聲明異議
【裁判全文】
臺灣高雄地方法院交通事件裁定         97年度交聲字第791號
原處分機關  交通部公路總局高雄區監理所
異  議  人  甲○○
即受處分人
                      樓
上列受處分人因違反道路交通管理處罰條例案件，對於交通部公
路總局高雄區監理所交通事件裁決所為之處分（高監自裁字第裁
80-NO0000000號），聲明異議，本院裁定如下：
    主  文
原處分撤銷。
甲○○不罰。
    理  由
一、原處分意旨略以：異議人即受處分人甲○○於民國97年1 月
    21日上午8 時23分許，駕駛車牌號碼XM-577號營業貨運曳引
    車，行經高雄縣大寮鄉台88線平面道路與鳳林路口時，與賴
    鈺融所駕駛車牌號碼KI-942號營業貨運曳引車發生擦撞，致
    賴鈺融受傷，詎異議人竟肇事逃逸，爰依道路交通管理處罰
    條例第62條第4 項之規定，裁處異議人罰鍰新臺幣（下同）
    6,000元，並吊銷駕駛執照及1年內禁考。
二、聲明異議意旨略以：異議人於本件交通事故發生時，並未察
    覺任何異狀，不知發生擦撞，異議人主觀上並無肇事逃逸之
    故意，且該案業經台灣高雄地方法院檢察署檢察官以97年度
    偵字第10053 號為不起訴處分確定，原處分顯然有誤，爰依
    法聲明異議，請求撤銷原處分等語。
三、道路交通管理處罰條例第89條前段規定：「法院受理有關交
    通事件，準用刑事訴訟法之規定」，是以本院參諸刑事訴訟
    法第154 條第2 項之意旨，當認交通違規事實亦應依證據認
    定之，無證據不得認定其違規事實。且所謂證據，係指足以
    認定異議人確有違規行為之積極證據而言，該項證據自須適
    合於違規事實之認定，始得採為論斷之依據。苟積極證據不
    足為不利於違規事實之認定時，即應為有利於異議人之認定
    。
四、經查：
(一)異議人於上開時、地駕駛車牌號碼XM-577號營業曳引車，與
    告訴人賴鈺融所駕駛車牌號碼KI-942號營業曳引車發生擦撞
    ，致告訴人受有左額挫擦傷之傷害等情，業據告訴人於警詢
    中指訴綦詳，並有瑞生醫院診斷證明書、高雄縣政府警察局
    高警交字第NO0000000 號舉發違反道路交通管理事件通知單
    、和解書1 紙在卷可憑（見警卷第15、16頁、偵卷第7 頁）
    。惟異議人堅決否認有何肇事逃逸之犯行，辯稱：當時不知
    道伊的車尾去撞到告訴人的車子，是事後中午吃飯時，看見
    車尾有擦撞痕跡才知道發生車禍等語。
(二)查本件車禍之發生，係異議人駕車行駛於告訴人賴鈺融之左
    側車道前方，異議人駕車從內側車道變換至外側車道時，未
    保持安全距離，因而在變換車道後，油罐車油罐之後方偏右
    處，與告訴人所駕駛之曳引車左後照鏡及左側車燈發生擦撞
    ，而當時擦撞的力道不大，會因為大車而使前方駕駛無法察
    覺後方有擦撞情事等情，業據證人即告訴人賴鈺融於偵查中
    結證綦詳（見偵卷第4 、5 頁），且觀之車損照片，足認異
    議人所駕駛之曳引車附掛油罐車，於本件車禍中之車損部位
    係在油罐車正後方靠近右側部位，該部位之擦撞並無法自車
    輛之兩側後照鏡觀察到，本件車禍擦撞力道既輕，異議人因
    所駕駛車輛車身較重而無法察覺，且擦撞部位係在車身正後
    方偏右處，異議人亦無法察看後照鏡而得知肇事之情事，其
    不知有肇事之情，仍駕車前進之行為，即與刑法第185 條之
    4 之肇事逃逸罪之構成要件有間，此經台灣高雄地方法院檢
    察署檢察官以97年度偵字第10053 號不起訴處分認定無訛，
    復有該案卷宗影本及不起訴處分書附卷可稽。依現存卷證，
    既難認定異議人主觀上已認知客觀上有肇事違規之事，自難
    謂異議人主觀上有肇事逃逸之犯意。
四、綜上所述，本件異議人上開所辯既非無據，復查無其他事證
    足證異議人確有上開肇事致人受傷而逃逸之違規事實，自不
    應科以異議人行政責任。原處分機關未予詳查，遽依道路交
    通管理處罰條例第62條第4 項規定，裁處受處分人罰鍰6,00
    0 元，並吊銷駕駛執照，1 年內禁考，容有未恰。本件異議
    為有理由，爰依法撤銷原處分，併諭知異議人不罰，以資適
    法。
據上論斷，應依道路交通案件處理法第20條前段，裁定如主文。
中    華    民    國    97    年    7     月    16    日
                  交通法庭    法  官  錢衍蓁
以上正本證明與原本無異。
如不服本裁定應於送達後5日內向本院提出抗告狀。
中    華    民    國    97    年    7     月    16    日
                              書記官  秦富潔


司法院資訊處製作；財團法人民間司法改革基金會備份。
